臺灣桃園地方法院民事裁定
110年度消債聲免字第14號
聲  請  人  
即  債務人  葉啓東  
代  理  人  賴郁樺律師(法扶律師)
上列聲請人因消費者債務清理條例免責事件，本院裁定如下：
    主  文
債務人葉啓東應予免責。 
    理  由
一、按法院為終止或終結清算程序之裁定確定後，除別有規定外
    ，應以裁定免除債務人之債務，消費者債務清理條例（下稱
    消債條例）第132條定有明文。依其立法理由可知，消費者
    依清算程序清理債務，於程序終止或終結後，為使其在經濟
    上得以復甦，以保障其生存權，除本條例另有不予免責之規
    定外，例如第133條、第134條等，就債務人未清償之債務採
    免責主義。次按法院裁定開始清算程序後，債務人有薪資、
    執行業務所得或其他固定收入，扣除自己及依法應受其扶養
    者所必要生活費用之數額後仍有餘額，而普通債權人之分配
    總額低於債務人聲請清算前二年間，可處分所得扣除自己及
    依法應受其扶養者所必要生活費用之數額者，法院應為不免
    責之裁定，但債務人證明經普通債權人全體同意者，不在此
    限。債務人有下列各款情形之一者，法院應為不免責之裁定
    。但債務人證明經普通債權人全體同意者，不在此限：㈠於
    七年內曾依破產法或本條例規定受免責。㈡故意隱匿、毀損
    應屬清算財團之財產，或為其他不利於債權人之處分，致債
    權人受有損害。㈢捏造債務或承認不真實之債務。㈣聲請清算
    前二年內，因消費奢侈商品或服務、賭博或其他投機行為，
    所負債務之總額逾聲請清算時無擔保及無優先權債務之半數
    ，而生開始清算之原因。㈤於清算聲請前一年內，已有清算
    之原因，而隱瞞其事實，使他人與之為交易致生損害。㈥明
    知已有清算原因之事實，非基於本人之義務，而以特別利於
    債權人中之一人或數人為目的，提供擔保或消滅債務。㈦隱
    匿、毀棄、偽造或變造帳簿或其他會計文件之全部或一部，
    致其財產之狀況不真確。㈧故意於財產及收入狀況說明書為
    不實之記載，或有其他故意違反本條例所定義務之行為，致
    債權人受有損害，或重大延滯程序，消債條例第133條、第1
    34條分別定有明文。是法院為終止或終結清算程序之裁定確
    定後，除查明債務人有消債條例第133條或第134條各款所定
    之情形者，法院應為不免責之裁定外，法院即應以裁定免除
    債務人之債務。
二、本件債務人前因積欠金融機構債務，而於民國95年間與最大
    債權銀行達成協商，惟因不可歸責於己之事由毀諾。復於10
    9年6月19日向本院聲請前置調解，並於調解時當庭聲請更生
    ，另以109年12月21日陳報狀聲請清算，經本院以109年度消
    債清字第172號、109年度消債更字第355號裁定自110年1月2
    2日起開始清算程序後，復經本院以110年度司執消債清字第
    5號裁定終止清算程序，並於110年10月19日確定在案等情，
    業經本院依職權調閱上開卷宗查明屬實。則依前揭消債條例
    規定及說明，本院自應審酌債務人是否有消債條例第133條
    、第134條所定應為不免責裁定之情形。　　
三、聲請人是否有消債條例第133條所定應為不免責之事由：
　　債務人自陳其自裁定開始清算程序後，經營麵攤為生，因受
    新冠肺炎疫情影響，每月營業收入約新臺幣（下同）15,000
    元，加計擔任義交薪資每月3,200元，每月共計18,200元等
    語，有聲請人提出其麵攤帳冊在卷可稽（本院卷103至112頁
    ）。並經本院依職權查詢債務人109年度稅務電子閘門財產
    所得調件明細表，顯示債務人109年度所得為46,049元（110
    年度司執消債清字第5號卷〈下稱執行卷〉167頁）；參以債務
    人之勞保網路資料查詢結果，其於100年12月21日即退保（
    執行卷164頁），合於債務人所述，是債務人自裁定後每月
    收入18,200元乙節，堪以認定。本院109年度消債清字第172
    號裁定雖審認債務人開始清算後，每月必要支出為31,108元
    ，惟因受疫情影響，其經營麵店所需購買麵粉成本費用亦自
    2萬元減為1萬元，故現每月必要支出應為21,108元。是債務
    人經本院裁定開始清算程序後，其固定收入扣除每月必要生
    活費用後已無餘額【計算式：18,200元－21,108元＝-2,908元
    】。是本件普通債權人分配總額雖為0元，仍高於債務人聲
    請清算前2年間，可處分所得扣除自己必要生活費用甚明。
    從而，本件債務人並無消債條例第133條所定之不免責事由
    ，足堪認定。
四、聲請人是否有消債條例第134條所定應為不免責之事由：
　　本院依職權函詢全體債權人就本件免責之意見，債權人雖均
    表示不同意債務人免責，惟未能提出債務人具有消債條例第
    134條各款所定不免責事由之相關證據。本院復查無債務人
    有何消債條例第134條所列各款事由存在之事實，揆諸首揭
    消債條例關於法院為終止或終結清算程序之裁定確定後，對
    於債務人係以免責為原則，不免責為例外之意旨，則債務人
    無消債條例第134條所定不免責之事由存在乙節，亦堪以認
    定。　　
五、綜上所述，本件債務人經本院為終結清算程序之裁定確定後
    ，並無消債條例第133條或第134條各款所定之不免責之事由
    存在之事實，依消債條例第132條規定，本院自應以裁定免
    除債務人之債務，爰裁定如主文。
中　　華　　民　　國　　111 　年　　3 　　月　　17　　日
                   民事第二庭  法　官　 林其玄
以上正本係照原本作成。
如對本裁定抗告須於裁定送達後10日內向本院提出抗告狀，並應
繳納抗告費新台幣壹仟元。
中　　華　　民　　國　　111 　年　　3 　　月　　17　　日
                                書記官　謝宛橙